【裁判字號】    90,再,19
【裁判日期】    900718
【裁判案由】    再審之訴
【裁判全文】
臺灣臺北地方法院民事判決  九十年再字第一九號
    再審原告    開明工商服務顧問有限公司
                              .
    法定代理人  賴德彥      住台北市○○○路○段二六巷十二號二樓
    再審被告    甲○○      住台北市○○○路○段二六巷十二號二樓
                丙○○      住台北市○○○路○段二六巷十二號二樓
                乙○○      住台北市○○路一二九號六樓之四
右當事人間請求土地所有權移轉登記事件，再審原告對於本院民國八十七年十月八日
確定判決（八十七年度訴字第三四六三號）提起再審之訴，本院判決如左：
    主    文
再審之訴駁回。
再審訴訟費用由再審原告負擔。
    事    實
甲、再審原告方面：
一、聲明：
（一）原確定判決（本院八十七年度訴字第三四六三號）廢棄。
（二）右廢棄部分，駁回再審被告之訴。
二、陳述：緣再審原告前與再審被告因土地買賣糾葛涉訟，經本院於民國八十七年十
    月八日以八十七年度訴字第三四六三號判決再審原告應將坐落臺北市○○區○○
    段四小段六三七地號、面積０‧０一三二公頃之土地所有權全部移轉登記與再審
    被告甲○○，另應將坐落臺北市○○區○○段四小段六三六地號、面積０‧０一
    二九公頃、應有部分二分之一之土地所有權移轉登記與再審被告甲○○，應將上
    開地號應有部分八分之一之土地所有權移轉登記與再審被告丙○○，及應將上開
    地號應有部分八分之一之土地所有權移轉登記與再審被告乙○○。判決理由以：
    再審原告將其所有上開土地出賣與再審被告，而再審被告業已付清價金；再審原
    告雖稱：買賣當時未討論土地增值稅之負擔問題，其現在無法負擔云云，惟依土
    地法第一百八十二條前段規定：「土地所有權之移轉為絕賣者，其增值稅向出賣
    人徵收之」，是再審原告於出售系爭土地時，即應慮及自己之土地增值稅負問題
    。再審被告既已依約繳清買賣價金予被告，出賣人即再審原告即應負有移轉土地
    所有權與再審被告之義務等語。再審原告獲收判決後，雖未表明不服，惟三年後
    之昨日接到財政部台北市國稅局中南稽徵所以九十年六月一日財北國稅中南服字
    第九０００七四六五號函稱：「依民法第七百五十八條規定，不動產物權非經登
    記不生效力。」此項新證據，足證土地非經過戶登記不生效力，第三人不得主張
    土地所有權，再審被告並不得要求再審原告之土地為其所有，為此提起再審之訴
    請求判決如聲明所示。
三、證據：提出原確定判決書、確定判決證明書、財政部台北市國稅局中南稽徵所九
    十年六月一日財北國稅中南服字第九０００七四六五號函（均影本）為證。
乙、再審被告方面：
    本件未經言詞辯論，故再審被告並無任何聲明或陳述。
丙、本院依職權調閱本院八十七年度訴字第三四六三號民事卷宗。
    理      由
一、按再審之訴，顯無再審理由者，得不經言詞辯論，以判決駁回之，民事訴訟法第
    五百零二條第二項定有明文。
二、再審原告提起再審之訴無非以：其於九十年七月一日接到財政部台北市國稅局中
    南稽徵所九十年六月一日財北國稅中南服字第九０００七四六五號函稱：「依民
    法第七百五十八條規定，不動產物權非經登記不生效力。」此項新證據，足證土
    地非經過戶登記不生效力，第三人不得主張土地所有權，故再審被告並不得要求
    再審原告之土地為其所有，為此提起再審之訴云云。
三、查再審被告於本院八十七年度訴字第三四六三號原確定判決係本於買受人之地位
    ，依民法第三百四十八條請求再審原告負出賣人交付上開土地並使其取得土地所
    有權之義務，從而請求再審原告移轉登記上開土地所有權而獲勝訴，並非本於土
    地所有人之物上請求權而為請求，是再審被告於原確定判決獲判勝訴之理由與民
    法第七百五十八條不動產物權非經登記不生效力之規定毫無所涉。況再審原告以
    前開國稅局函文載有民法第七百五十八條之規定而認係新證據，實則法律條文為
    法院所適用，本身並非待證「事實」，又查前開國稅局函文內容亦無與原確定判
    決判斷基礎之待證事實相關者，是該函文並非可證明原確定判決基礎之待證事實
    之「新證據」，更不足使再審原告受較有利益裁判，從而再審原告以其發見新證
    物為由提起再審之訴，顯無理由。
四、據上論結，再審原告之訴顯無理由，依民事訴訟法第五百零二條第二項、第七十
    八條，判決如主文。
中      華      民      國    九十      年      七      月     十八     日
                              民事第五庭法      官  歐陽漢菁
右正本係照原本作成
如對本判決上訴，須判決送達後廿日內向本院提起上訴狀
中      華      民      國    九十      年      七      月     十八     日
                                         書  記  官  曾寶生


司法院資訊處製作；財團法人民間司法改革基金會備份。
